臺灣高等法院刑事判決　　　　　　　　94年度上訴字第3251號
上　訴　人
即　被　告　甲○○
　　　　　　　　　　樓
指定辯護人　義務辯護人　連兆宗律師
上列上訴人因違反毒品危害防制條例案件，不服台灣板橋地方法
院，中華民國94年8 月10日第一審判決（起訴案號：台灣板橋地
方法院檢察署93年度偵字第16443 號），提起上訴，本院判決如
下：
    主  文
上訴駁回。
    事  實
一、甲○○前於民國88年間因施用第二級毒品案件，經台灣板橋
    第方法院以89年度板簡字第166號判處有期徒刑6月確定；又
    於同年間因轉讓第二級毒品案件，經同院以89 年度訴字第1
    245號判處有期徒刑8月確定，前開二罪刑經同院於90年4月9
    日定其應執行之刑為有期徒刑1年後，業於90年12月4日縮刑
    期滿執行完畢。詎猶不知警惕，竟基於販賣第二級毒品牟利
    之概括犯意，自92年12月某日起，即以每包新臺幣（下同）
    1千元或2千元不等（視每包重量而定）之價格，在其位於臺
    北縣土城市○○街9號2樓之住處，及其友人何英華位於臺北
    縣中和市○○街40巷1弄7號3樓之住處內，以平均每月3次之
    頻率，販賣第二級毒品安非他命予何英華數次，復承前概括
    犯意，先於93年9月8日23時59分許，以電話與何英華談妥以
    二千賣出安非他命2 包，再請與其有販賣第二級毒品犯意聯
    絡之不詳年籍姓名的成年男子前往臺北縣板橋市重慶國中附
    近，交付安非他命2包（即附表編號第一號所示之2包安非他
    命）予何英華而販賣之。另甲○○因自93年08月間某日起，
    即將其製造槍彈所用之零件及工具寄藏於何英華前開住處（
    所涉違反槍砲彈藥刀械管制條例罪嫌部分業經臺灣板橋地方
    法院檢察署檢察官另行移送本院敬股併案審理中），乃另起
    轉讓第二級毒品安非他命之概括犯意，先後於前揭寄藏槍彈
    零件工具之日起至93年9月9日8 時許何英華遭警查獲間之不
    詳時間，連續在其住處及何英華前開住處，各無償轉讓不詳
    數量之第二級毒品安非他命予何英華1次。嗣經警於93年9月
    9日8時許持搜索票至何英華前開住處進行搜索，而扣得如附
    表編號第一、二號所示物品。復於93年10月7日19時10 分許
    ，在土城市○○街9 號前拘獲甲○○，並在其同意下前往其
    前揭住處，扣得如附表編號第三號所示物品。
二、案經臺北市政府警察局移送臺灣板橋地方法院檢察署檢察官
    偵查起訴。
    理  由
壹、程序部分：辯護人雖略辯稱：通訊監察譯文有問題，如果有
    監聽到的話，何以當時不到現場抓人？惟按：
一、按被告以外之人於偵查中向檢察官所為之陳述，除顯有不可
    信之情況者外，得為證據，刑事訴訟法第159 條之1第2項定
    有明文。查證人何英華於偵訊時陳稱有向被告買安非他命，
    及被告曾免費提供伊吸食安非他命，核與其於警詢時及原審
    審理時所述相符，復無其他證據足證其顯有不可信之情況，
    即已符合前述傳聞法則之例外。其次，刑事訴訟法第97條第
    1項後段、第2項：「被告亦得請求對質。對於被告之請求對
    質，除顯無必要者外，不得拒絕」及同法第184條第2項：「
    因發見真實之必要，得命證人與他證人或被告對質，亦得依
    被告之聲請，命與證人對質」等規定，固屬總則編之規定，
    於偵查中亦有適用，然查被告僅曾於93年10月8 日接受檢察
    官偵訊，且其於該次期日並未提出與何英華對質之請求，故
    檢察官於偵訊時未予被告與何英華對質之機會即偵結起訴，
    尚無違背法定程序之情事，自難據此即謂何英華於偵訊時所
    為之陳述欠缺證據能力。況且證人何英華於原審審理時業已
    接受辯護人之詰問，所為陳述亦與其於偵訊時所稱大致相符
    ，益徵其偵訊時所為陳述應具有證據能力。
二、查臺北市政府警察局刑事警察大隊係依法針對0000000000、
    0000000000電話實施通訊監察，有臺灣板橋地方法院檢察署
    93年9月9日93年板檢博良監續字第000355號、93年7月13 日
    93年板檢博良監續字第000271 號、93年8月11日93年板檢博
    良監續字第000314號通訊監察書附卷可稽（原審卷第190 至
    196 頁），核屬合法之通訊監察。又通訊監察譯文（原審卷
    第22至36頁）括號內所寫文字，並非自通訊監察錄音帶轉譯
    而成，業經原審勘驗屬實，故其此部分之記載，即非通訊監
    察錄音帶之替代物，且屬被告以外之人（即製作此份通訊監
    察譯文之警員）於審判外所為之書面陳述，故無證據能力。
    至於其餘之譯文內容，核與錄音帶內容大致相符，應有證據
    能力。
貳、實體部分：
一、訊據上訴人即被告甲○○固坦承附表編號三扣案物均係警方
    在其住處所查扣之事實，惟矢口否認有何販賣及轉讓第二級
　　毒品安非他命犯行，並於本院審理時辯稱：伊跟何英華有債
　  務糾紛，何英華不可能拿錢跟伊買毒品云云。經查：
（一）上揭犯罪事實，業據證人何英華於原審審理時具結證述明
      確，除有如附表編號第一號所示扣案之安非他命及其初步
      鑑驗通知書可參外，核亦與其於警詢時證稱：「該手槍、
      子彈我於（九）日凌晨零時我打電話與『伯仔』連絡要向
      他購買安非他命毒品時，叫我順便拿到板橋市重慶國中門
      口，將槍彈交給他朋友拿走」（第14848號偵字卷第16 頁
      反面）、「（伯仔為何將改造槍械工具及零組件放在你處
      所？有無酬勞？）因為『伯仔』認為改造槍械工具及零組
      件放我住所比較安全，我因有施用安非他命，認為這樣我
      比較方便得到安非他命。沒有酬勞，但是他有時會免費提
      供安非他命給我吸食」「本日（93年9月9日）警方扣案之
      安非他命是我於（9）日凌晨零時許用我0000000000 電話
      與『伯仔』連絡後，約定於北縣板橋市重慶國中門口，以
      2千元購買2小包，我們交易都以小包為計算單位，沒有秤
      重量，本次交易是『伯仔』交代他的朋友拿來現金交易完
      成」「我目前都以他使用之0000000000、0000000000電話
      與他聯絡」（同前卷第17頁）、「這2、3年都是向『伯仔
      』購買，後來他將改造槍械工具及零組件放我處所後，有
      時會免費提供安非他命給我施用，這2、3三年來我幾乎每
      星期都向『伯仔』購買1次，每次都是2千 元，數量也是2
      小包」（同前卷第17頁反面）等語，及其於偵訊時證稱：
      「（為何同意『伯仔』借用你之住處改造槍枝？）因為我
      有向『伯仔』買安非他命，『伯仔』有算我便宜一點」「
      （伯仔如何聯絡？）以電話連絡，0000000000、00000000
      00。昨天晚上我還有打通0000000000那一支」（同前卷第
      29頁反面）、又具結證稱：「（安非他命從哪買？）在寄
      放槍枝零件之前都是從甲○○處買，每次1千元，他給我1
      小包，重量我不確定，1 包我可以用很久，因為我不是每
      天用。在寄放後，他每次來，都在我住處施用安非他命，
      我也會跟他一起用，他通常晚上來」（同前卷第44頁）等
      語大致相符，其中就每次購買之金額究為1千元或2千元？
      每次購買之數量究為1包或2包？每隔1週或10 天或更久始
      向被告購買安非他命1 次？等細節固然稍有出入，然其確
      曾向被告購買及曾無償受讓安非他命乙節，則屬一致，且
      其於原審審理時業已具結擔保所言屬實，亦已接受檢察官
      及辯護人之交互詰問，當以其於原審審理時之供述較可採
      信。
（二）被告雖辯稱何英華可能是因為伊欠他2、3萬元而挾怨報復
      云云，然證人何英華於原審審理時具結證稱：「（被告是
      否曾經向你借錢沒有還？）有，但是借多少我忘記了，因
      為是向我太太借的，我太太有抱怨，但是我並沒有一直打
      電話向他要」後，被告則表示：「有這回事，沒意見」（
      原審卷第182 頁），復經原審詢以被告與何英華平日之交
      往情形，被告亦自稱：「（你在何時認識證人何英華？）
      我記不清楚」「（你認識他的原因為何？）因為我們以前
      都住在中和民利街附近，朋友介紹的」「（你認識何英華
      之後你們都一起做什麼事情？）看錄影帶布袋戲及釣魚，
      我們都是去租最新的布袋戲光碟。1週會有2集我們都一起
      看也一起釣魚」（原審卷第184至185頁）等語。由上可知
      ，被告與何英華平日交情非淺，縱然被告確有欠錢未還之
      情形，然何英華既無百般索討未獲清償之情形，要不至於
      甘冒偽證罪責而不顧友情刻意設詞誣陷被告之理，堪認證
      人何英華之證詞具有相當之證據證明力。
（三）證人何英華於警詢時稱伊與被告聯繫時所用之行動電話號
      碼為0000000000，而被告之行動電話門號為0000000000、
      0000000000，另於原審審理時則稱伊另有0000000000門號
      ，而被告另有一個綽號叫「小隻」，核與被告於警詢時稱
      有使用過0000000000、0000000000門號（第16443 號偵字
      卷第十一頁）及於原審審理時稱伊之綽號叫「小隻」（原
      審卷第184 號）等語相符。其次，經原審勘驗臺北市政府
      警察局刑事警察大隊針對被告所使用前述門號之通訊監察
      錄音帶後，確認何英華曾於93年7月18日14時12分許以000
      0000000門號撥打被告0000000000門號稱：「處理2張」（
      原審卷第22、142頁）、又於93年9月3日23時4分許以0000
      000000門號撥打被告0000000000門號稱：「想要跟你處理
      說」（原審卷第31、148號）、再於93年9月4日10時13 分
      以00000000電話撥打被告0000000000門號稱：「處理3 張
      」（原審卷第32、149）、復於93年9月8日23時59 分許，
      以0000000000門號撥打被告0000000000門號稱：「我要處
      理」，被告稱：「我在重慶國中這裡」，何英華稱：「我
      等一下再打給你」（原審卷第33、150 頁），有原審勘驗
      筆錄及通訊監察譯文附卷可稽，對照證人於原審審理時具
      結證稱伊確實有打這些電話給被告，「處理」就是要買安
      非他命，「2張」就是要買2千元（原審卷第175、178至17
      9 頁）等語，可見何英華證稱確曾向被告購買安非他命等
      語應屬實情。
（四）扣案槍彈零件為被告所有，業經被告於本院審理時供稱：
      （問：何英華為何同意你寄放違法的槍彈？）開始寄放時
      ，他不知道是槍彈。足認何英華證稱扣按之槍彈零件及工
      具乃被告所有與事實相符，是於何英華住處所查扣如附表
      編號二之槍彈零件確屬被告所有無訛。
（五）關於被告轉讓第二級毒品予何英華部分，業據證人何英華
      於原審審理時具結證稱：「（你自己有無曾經向被告拿毒
      品過，但是不用給錢？）有這樣的情形，應該不超過3 次
      」「（你向被告拿毒品不用錢時間、地點為何？）在被告
      家裡，我家裡也有，大約是在查獲之前更久之前，詳細時
      間我記不清楚，我拿毒品跟我買毒品時間是交岔的」「（
      你跟被告拿毒品不用錢，是何理由？）這我不知道，是被
      告給我的」（原審卷第176 頁）等語，核與其於警詢時證
      稱：「後來他將改造槍械工具及零組件放我處所後，有時
      會免費提供安非他命給我施用」（第14848 號偵字卷第17
      頁反面）等語，及其於偵訊時具結證稱：「在寄放後，他
      每次來，都在我住處施用安非他命，我也會跟他一起用，
      他通常晚上來」（同前卷第44頁）等語大致相符，另被告
      於警詢時亦曾自稱：「我們（按指被告及何英華）曾經互
      相請對方一起施用毒品安非他命」（第16443 號偵字卷第
      12頁），可見證人何英華所言實非無據，爰依其於原審審
      理時所言，以較有利於被告之解釋，認定被告曾先後於寄
      藏槍彈零件工具之日起至93年9月9日8 時許何英華遭警查
      獲間之不詳時間，在其住處及何英華前開住處，各無償轉
      讓第二級毒品安非他命予何英華一次。
（六）綜上所述，本案事證已臻明確，被告犯行洵堪認定，自應
      依法論科。
（七）被告於本院審理時雖請求再與何英華對質。然何英華已於
      原審審理時，在被告面前就購買安非他命之經過證述綦詳
      ，且被告亦當庭表示無其他證據請求調查（見原審卷第18
      6 頁），本院認本案事證已明，無再加傳訊對質之必要，
      併此敘明。又辯護人請求將扣得毒品三包送鑑定及傳訊何
      人介紹何英華與被告認識核與待證事實無關，自無必要。
二、核被告甲○○所為，核係犯毒品危害防制條例第4條第2項之
    販賣第二級毒品罪，及同條例第8條第2項之轉讓第二級毒品
    罪。其販賣及轉讓前、後持有安非他命之低度行為，應分別
    為其販賣、轉讓之高度行為所吸收，均不另論罪。又被告於
    93年9月8日23時59分許以電話與何英華談妥以2 千賣出安非
    他命2 包後，即請姓名年級不詳之成年男子前往臺北縣板橋
    市重慶國中門口交付安非他命2 包予何英華，二人就此販賣
    第二級毒品犯行間顯有犯意聯絡及行為分擔，核屬共同正犯
    。另其先後多次販賣安非他命犯行，及2 次轉讓安非他命犯
    行，各均時間緊接且方法相同，所觸犯者亦各為構成要件相
    同之罪名，顯係基於概括之犯意為之，均成立連續犯，應分
    別依刑法第56條之規定論以一罪，並依法加重其刑（法定刑
    為無期徒刑部分依法不得加重）。被告所犯前開二罪，因行
    為互異，且所犯罪名不同，故予分論併罰之。再查被告前於
    88年間因施用第二級毒品案件，經台灣板橋地方法院以89年
    度板簡字第166號判處有期徒刑6月確定；又於同年間因轉讓
    第二級毒品案件，經同法院以89年度訴字第1245號判處有期
    徒刑8月確定，前開二罪刑經同法院於90年4月9 日定其應執
    行之刑為有期徒刑1年後，業於90年12月4日縮刑期滿執行完
    畢，有臺灣高等法院被告前案紀錄表一份在卷可查。其受有
    期徒刑之執行完畢後5 年內，再犯本案有期徒刑以上之罪，
    為累犯，應依法加重其刑（法定刑為無期徒刑部分依法仍不
    得加重），並遞加之。
三、原審適用毒品危害防制條例第4條第2項、第8條第2項、第18
    條第1項前段、第19條第1項，刑法第11條前段、第28條、第
    56條、第51條第5款、第47 條爰審酌被告前曾因轉讓第二級
    毒品案件遭判處有期徒刑確定並已執行完畢後，仍不知悔改
    而再犯本案之罪，顯然未見悔意，兼衡其犯罪之動機目的，
    本案其販賣及轉讓之對象雖僅證人何英華一人，然仍對社會
    秩序造成嚴重之潛在危害，智識程度，犯後態度等一切情狀
    判決被告甲○○共同連續販賣第二級毒品，累犯，處有期徒
    刑捌年，又連續轉讓第二級毒品，累犯，處有期徒刑拾月。
    應執行有期徒刑捌年陸月，並以毒品危害防制條例第8條第6
    項雖規定「轉讓毒品達一定數量者，加重其刑至二分之一，
    其標準由行政院定之」，行政院並於93年1月7日函頒「轉讓
    、持有毒品加重其刑之數量標準」，依該標準第2條第1項第
    1款規定，轉讓第二級毒品達10 公克以上者，均加重其刑至
    二分之一，而此一加重規定所需計入之數量，應指已實際為
    交付行為，並已移轉毒品所有權者。查本案被告轉讓第二級
    毒品安非他命予何英華之數量為何，尚無法具體指明，依據
    有利於被告之解釋，因乏證據足證其所轉讓者已超過前揭行
    政院函頒之標準，故本件尚不得依前開規定加重其刑。另以
    本件經警持搜索票至何英華住處所搜得之安非他命2 包（合
    計淨重 0.5公克），乃被告販予何英華之第二級毒品安非他
    命，應依毒品危害防制條例第18條第1 項前段諭知沒收銷燬
    ；又用以裝盛前述安非他命所用之包裝袋2 個，乃供被告犯
    毒品危害防制條例第4條第2項之罪所用之物，應依同條例第
    19條第1項沒收之；又被告自92年12月某日起，即以每包1千
    元或2千元不等（視每包重量而定）之價格，且以平均每月3
    次之頻率，販賣第二級毒品安非他命予何英華數次，復於93
    年9月9日0時以2千 元之價格販賣安非他命予何英華1次，業
    經認定如前，以對被告最為有利之認定，以每次販賣所得為
    1千元，每月販出3 次為準，自92年12月起至93年8月止，應
    已獲取犯罪所得計2萬7千元（即1,000元×每月3次×9 個月
    ＝27,000元），再加上93年9月9 日得款2千元，總計販賣安
    非他命所得之財物共2萬9千元，此係被告因本案犯罪所得之
    財物，應依毒品危害防制條例第19條第1 項之規定宣告沒收
    ，如全部或一部不能沒收時，以其財產抵償之。附表編號第
    一號所示吸食器、殘渣袋及電子秤，乃被告何英華所有用以
    施用毒品之器具，編號第二號所示槍彈零件及工具雖為本案
    查獲被告之前所扣得之物，然究與本案被告販賣與轉讓第二
    級毒品犯行欠缺密切關聯性，爰不對之諭知沒收。另附表編
    號第三號所示安非他命、吸食器及殘渣袋等物，業經台灣板
    橋地方法院及本院各以93年度訴字第1010號、94年度上訴字
    第551 號認定屬於被告吸食所用之毒品及器具，而分別諭知
    沒收銷燬及沒收，全案並已確定在案，有本院前開判決及被
    告前案紀錄表各一份在卷可稽，復無證據可證明前揭安非他
    命毒品係被告預以販賣或轉讓之客體，且公訴人亦未將之引
    為本案犯罪事實之證據方法，自無從諭知沒收銷燬及沒收。
    並認公訴意旨另謂：被告甲○○於90、91 年間起至92 年11
    月止，基於概括之犯意，連續以每小包1千 元之價格，販賣
    第二級毒品安非他命予何英華施用等語，因認被告此部分所
    為亦犯毒品危害防制條例第4條第2項之販賣第二級毒品罪。
    然查公訴人前開認定，固有證人何英華於93年9月9日警詢時
    證稱：「這2、3年都是向『伯仔』購買」等語（第14848 號
    偵字卷第17頁反面）為據，然證人何英華於原審審理時則明
    確具結證稱係自92年12月才認識被告並向其購買安非他命（
    原審卷第181 頁），核與被告於警詢時自稱：「他（按指何
    英華）是我很多年的鄰居，但是只認識1、2年」（第 16443
    號偵字卷第9 頁）等語大致相符，自以證人何英華於原審審
    理時所言較可採信，此外，復查無其他證據足證被告早自90
    、91年間起即開始販賣安非他命予何英華，則此部分犯行即
    屬不能證明，惟因公訴人認定此部分倘成立犯罪，將與前開
    本院所認定自92年12月起至93年9月9日止之販賣第二級毒品
    犯行具有連續犯之裁判上一罪關係，爰不另為無罪之諭知。
四、經核原審認事法均無不合，被告提起上訴，否認販賣及轉讓
    安非他命，不足採信，已如上述。被告上訴，核無理由，應
    予駁回。
據上論斷，應依刑事訴訟法第368條，判決如主文。
本案經檢察官劉斐玲到庭執行職務。
中　　華　　民　　國　　94　　年　　12　　月　　15　　日
                  刑事第十四庭審判長法  官 張連財
                                    法  官 林明俊
                                    法  官 楊照男
以上正本證明與原本無異。
如不服本判決，應於收受送達後十日內向本院提出上訴書狀，其
未敘述上訴之理由者並得於提起上訴後十日內向本院補提理由書
（均須按他造當事人之人數附繕本）。
                                    書記官 陳秋雄
中　　華　　民　　國　　94　　年　　12　　月　　15　　日
附表：
┌──┬─────────┬───────────────┐
│編號│    查獲地點      │           查獲物品           │
├──┼─────────┼───────────────┤
│ 一 │臺北縣中和市○○街│安非他命吸食器二組、殘渣袋八只│
│    │四十巷一弄七號三樓│、電子秤一台、安非他命二包（合│
│    │                  │計淨重０點五公克）。          │
├──┼─────────┼───────────────┤
│ 二 │同上              │子彈二顆、鑽頭十枝、槍管十枝、│
│    │                  │槍機座一個、槍械槍機（含撞針一│
│    │                  │枝）一個、彈匣三個、護木片二片│
│    │                  │、底火座一百七十個、銀色彈殼十│
│    │                  │三個、銅質彈殼三百四十九個、銅│
│    │                  │質彈頭二個、彈簧七十二條、機工│
│    │                  │刀具六枝、火藥一瓶、底火一大包│
│    │                  │、抓子勾五枝擊槌一枝、保險梢九│
│    │                  │個、結合捎四個、擊槌頂桿二枝、│
│    │                  │槍機頂桿三枝、改裝簡易車床一台│
│    │                  │、砂輪機一台、小電鑽二台、大電│
│    │                  │鑽一台、虎頭夾一台、砂紙一包、│
│    │                  │砂輪模具一批、銼刀十枝、鉗子八│
│    │                  │枝、小型鐵鎚一枝、螺絲起子十五│
│    │                  │枝、金屬材料一包。            │
├──┼─────────┼───────────────┤
│ 三 │臺北縣土城市○○街│安非他命三包（合計、淨重０點五│
│    │九號三樓          │公克）、吸食器四組、殘渣袋五個│
│    │                  │。                            │
└──┴─────────┴───────────────┘
附錄法條：
毒品危害防制條例第四條
製造、運輸、販賣第一級毒品者，處死刑或無期徒刑；處無期徒
刑者，得併科新臺幣一千萬元以下罰金。
製造、運輸、販賣第二級毒品者，處無期徒刑或七年以上有期徒
刑，得併科新臺幣七百萬元以下罰金。
製造、運輸、販賣第三級毒品者，處五年以上有期徒刑，得併科
新臺幣五百萬元以下罰金。
製造、運輸、販賣第四級毒品者，處三年以上十年以下有期徒刑
，得併科新臺幣三百萬元以下罰金。
製造、運輸、販賣專供製造或施用毒品之器具者，處一年以上七
年以下有期徒刑，得併科新臺幣一百萬元以下罰金。
前五項之未遂犯罰之。
毒品危害防制條例第八條：
轉讓第一級毒品者，處一年以上七年以下有期徒刑，得併科新臺
幣一百萬元以下罰金。
轉讓第二級毒品者，處六月以上五年以下有期徒刑，得併科新臺
幣七十萬元以下罰金。
轉讓第三級毒品者，處三年以下有期徒刑，得併科新臺幣三十萬
元以下罰金。
轉讓第四級毒品者，處一年以下有期徒刑，得併科新臺幣十萬元
以下罰金。
前四項之未遂犯罰之。
轉讓毒品達一定數量者，加重其刑至二分之一，其標準由行政院
定之。
